臺灣板橋地方法院交通事件裁定　　　　94年度交聲字第1475號
原處分機關　交通部公路總局臺北區監理所蘆洲監理站
異　議　人
即受處分人　甲○○
上列受處分人因違反道路交通管理處罰條例事件，對於交通部公
路總局臺北區監理所蘆洲監理站中華民國94年7 月11日所為之處
分（原處分案號：北監蘆字第裁46-ACV424580號），聲明異議，
本院裁定如下：
    主  文
原處分撤銷。
甲○○不罰。
    理  由
一、按法院受理交通事件，準用刑事訴訟法之規定，道路交通管
    理處罰條例第89條前段定有明文，是最高法院76年臺上字第
    4986號判例：認定犯罪事實所憑之證據，雖不以直接證據為
    限，間接證據亦包括在內；然而無論直接或間接證據，其為
    訴訟上之證明，須於通常一般之人均不致有所懷疑，而得確
    信其為真實之程度者，始得據為有罪之認定，倘其證明尚未
    達到此一程度，而有合理之懷疑存在以致事實審法院無從取
    得有罪之確信時，即應由法院為諭知被告無罪之判決，亦即
    刑事訴訟法上法院認定事實之最重要原則「認定被告有罪，
    就該有罪事實不能有任何之合理懷疑存在」，於法院審理行
    為人違反道路交通管理處罰條例案件時，自當有其適用。易
    言之，法院於審理行為人違反道路交通管理處罰條例案件，
    當踐行完畢調查證據之程序後，為事實之認定時，如就原處
    分機關所認定之行為人違規之事實仍有合理之訴訟上懷疑，
    而無法百分之百確信行為人確有該當於道路交通管理處罰條
    例各該處罰條文之構成要件事實時，即應依訴訟上之待證事
    實「倘有懷疑，則從被告之利益作解釋」之證據法則，作對
    受處分人有利之認定。
二、本件原處分機關認異議人即受處分人甲○○於民國94年5 月
    25日晚上9 時25分許，在臺北市○○○路○ 段163 巷40弄5
    號前，因不服稽查取締（聲稱並沒有未戴安全帽，拒絕收受
    舉發單），為臺北市政府警察局士林分局警員乙○○以受處
    分人騎乘機車有違反道路交通管理處罰條例第60條第2 項第
    1 款規定之行為當場製單舉發，經將舉發通知單送達於受處
    分人後，受處分人於舉發通知單上所載應到案日期前向原處
    分機關提出申訴，經原處分機關函請舉發單位調查結果，仍
    認受處分人有不服從交通勤務警察指揮之違規行為，依道路
    交通管理處罰條例第60條第2 項第1 款、第63條第1 項第1
    款及違反道路交通管理事件統一裁罰基準表之規定，於94年
    7 月11日裁處受處分人罰鍰九百元，並記違規點數一點。
三、受處分人甲○○固坦承於上揭時、地騎乘車牌號碼DUU-112
    號輕型機車有遭警察攔停之事實，惟堅詞否認有何不服從交
    通勤務警察指揮、稽查之違規行為，辯稱：當日警察就未帶
    駕照、行照部分製單舉發，伊均有簽收，至於警察舉發未依
    規定戴安全帽之違規行為部分，伊是因為有不同意見，認為
    伊已到達目的地且脫下安全帽，並非未戴安全帽，所以才不
    願簽收舉發單等語。經查，受處分人於上揭時間騎乘機車行
    經臺北市○○○路○ 段163 巷40弄時，因涉有未戴安全帽之
    違規行為，為警當場製單舉發之事實，業據證人即目睹受處
    分人違規騎乘機車之警員乙○○於本院94年9 月9 日調查時
    結證屬實，核與受處分人所述遭當場舉發情事相符，甚至同
    時地又另因未帶駕照、行照，也經警當場製單舉發，亦經受
    處分人簽收無訛，此有臺北市政府警察局舉發違反道路交通
    管理事件通知單三件（單號ACV424577 、ACV424578 、ACV4
    24579）附 卷可稽，觀諸上開舉發單均係員警當場填製，顯
    見受處分人已於警方稽查時應答相關之資料，並無不服從指
    揮、稽查之情事。況且證人於本院調查時結證稱：伊是因為
    異議人不承認未戴安全帽之違規事實，並拒絕簽收該紙舉發
    單才又另填製一紙不服稽查之舉發單等語，惟按交通勤務警
    察於行為人有違反道路交通處罰條例之情形，經當場舉發者
    ，固應將舉發通知單填記後交付該行為人簽名或蓋章收受之
    ，但經行為人拒絕簽章者，於記明其事由後，視為已收受，
    違反道路交通管理事件統一裁罰基準及處理細則第11條第1
    項第1 款定有明文，並不因行為人拒絕簽收舉發單導致舉發
    之效力有別，本件受處分人既已在場接受警察之查問，斷無
    僅因行為人對交通勤務警察之舉發存有不同意見拒絕簽收舉
    發通知單，即逕謂係不服從指揮、稽查，又另製單再為舉發
    之理甚明。綜上，既未見受處分人有何不服從交通勤務警察
    之指揮、稽查情事，倘無其他積極事證相佐，自難逕認受處
    分人即有上揭違規行為。
四、綜上所述，原處分機關所認定受處分人有前述騎乘機車違規
    之情事，因本件查無其他積極證據足以證明，自應作對受處
    分人有利之認定，原處分機關未予詳查，遽對受處分人為前
    開裁罰，即難認為允當。本件受處分人之異議為有理由，自
    應由本院將原處分撤銷，並另為不罰之諭知如主文第2 項所
    示，以資適法。
據上論斷，應依道路交通案件處理辦法第20條前段，裁定如主文
。
中　　華　　民　　國　　94　　年　　12　　月　　20　　日
                  交通法庭    法  官  張江澤
以上正本證明與原本無異。
如不服本裁定，應於裁定送達後5日內，向本院提出抗告狀。
                              書記官  林怡秀
中　　華　　民　　國　　94　　年　　12　　月　　20　　日
